【裁判字號】    90,訴緝,98
【裁判日期】    900911
【裁判案由】    毒品危害防制條例
【裁判全文】
臺灣板橋地方法院刑事判決                            九十年度訴緝字第九八號
    公  訴  人  臺灣板橋地方法院檢察署檢察官
    被      告  丙○○
    指定辯護人  甲○
右列被告因違反毒品危害防制條例案件，經檢察官提起公訴（八十九年度偵字第四五
六○號），甲○判決如左：
    主  文
丙○○轉讓第一級毒品，累犯，處有期徒刑壹年貳月。
犯罪所得新台幣伍仟元沒收，如全部或一部不能沒收時，以其財產抵償之。
被訴意圖販賣而持有第二級毒品部分無罪。
    事  實
一、丙○○曾因竊盜案件，於民國八十一年十二月二十三日，經臺灣高等法院以八十
    一年度上訴字第五一六六號判處有期徒刑八月，復於八十二年五月二十一日，經
    最高法院以八十二年度台上字第二五四八號判決上訴駁回而告確定，嗣於八十三
    年二月二十五日執行完畢。其仍不知悔改，明知海洛因業經於八十七年五月二十
    日公布之毒品危害防制條例列為第一級毒品，不得持有及轉讓，因受邱垂結之託
    代為購買新台幣（下同）五千元之海洛因，竟萌生轉讓第一級毒品海洛因之犯意
    ，於八十八年二月九日，先在臺北縣某地，向姓名年籍不詳之成年人，以五千元
    之價格購入海洛因一小包，後旋在臺北縣鶯歌鎮金金戲院前，以所購入每小包五
    千元之海洛因交付邱垂結，並向邱垂結收取五千元，而以此方式轉讓第一級毒品
    海洛因予邱垂結非法施用。嗣於同日二十一時十五分許，經警在臺北縣三峽鎮○
    ○路三鶯加油站前，查獲同乘車號ＸＴ－六九○一號自用小客車之丙○○、乙○
    ○、邱垂結（後二人另經臺灣板橋地方法院檢察署檢察官處理），並扣得上開丙
    ○○轉讓予邱垂結之海洛因乙包，邱垂結所有供施用第一級毒品海洛因之注射針
    筒二支、分裝管二支、剪刀乙包，始循線查獲上情。丙○○計轉讓第一級毒品犯
    罪所得五千元。
二、案經臺北縣警察局樹林分局移送臺灣板橋地方法院檢察署檢察官偵查起訴。
    理  由
壹、有罪部分：
一、訊據被告丙○○矢口否認有何轉讓第一級毒品予邱垂結之犯行，並辯稱：八十八
    年二月九日當日，伊於臺北縣鶯歌鎮某加油站巧遇邱垂結與乙○○，因邱垂結欲
    前往桃園，恰巧伊亦欲前往桃園處理房子出賣之事，遂搭乘乙○○駕駛之自用小
    客車前往桃園，到達桃園後，因友人未處理出賣房子之事，伊又搭乘乙○○駕駛
    之同一車輛回來，途經臺北縣三峽鎮○○路三鶯加油站即遭警逮捕，伊未代邱垂
    結購買海洛因云云。然查：
  (一)核諸證人邱垂結於警偵訊中證述：八十八年二月九日經警在車號ＸＴ－六九○一
    號自用小客車內查扣之海洛因乙包，係伊於同日，在臺北縣鶯歌鎮金金戲院前，
    以五千元向被告購得；因伊以五千元代價，託被告向其友人購買海洛因；被告未
    販賣海洛因予伊，扣案之海洛因係伊於上開時地拿五千元託被告購買等語（詳臺
    灣板橋地方法院檢察署八十八年度偵字第四三九七號偵查卷宗第九頁反面、第十
    一頁反面、第三二頁反面），則被告因受邱垂結之託代為購買五千元之海洛因，
    即於八十八年二月九日，先在臺北縣某地，向姓名年籍不詳之成年人，以五千元
    之價格購入海洛因一小包，後旋在臺北縣鶯歌鎮金金戲院前，以所購入每小包五
    千元之海洛因交付邱垂結，並向邱垂結收取五千元之事實應堪認定。至證人邱垂
    結嗣於甲○調查時改稱：八十八年二月九日當日，伊打電話請被告幫忙購買海洛
    因，然被告說找不到朋友無法購買海洛因，伊即要求被告開車搭載伊前往金金戲
    院，後乙○○駕駛右開自用小客車搭載被告一同前來，乙○○即搭載伊前往金金
    戲院，伊到達金金戲院後，即以五千元之代價，向綽號「胖子」之男子購買海洛
    因乙包，嗣於三鶯加油站前，即經警查獲云云（詳甲○八十九年十一月十四日訊
    問筆錄），然此不惟與其於警偵訊之證述不符，且被告亦未敘及曾與邱垂結一同
    前往金金戲院向綽號「胖子」之男子購買海洛因之事，從而，證人邱垂結此部分
    之證言顯係事後迴護被告之詞，不足採信。另證人乙○○於偵訊中固陳述：未見
    邱垂結拿五千元予被告等語（詳臺灣板橋地方法院檢察署八十八年度偵字第四三
    九七號偵查卷宗第五七頁反面），然被告係於金金戲院前交付海洛因予邱垂結，
    並向邱垂結收取五千元，業如前述，而證人邱垂結並未敘及斯時乙○○在場目睹
    ，是乙○○於被告交付海洛因予邱垂結並向邱垂結收取五千元時，顯未在場，自
    屬無疑，則其此部分之證言，自無從為被告有利之認定。
  (二)次查，被告於甲○審理時否認有何營利之意圖，而參諸本件於事證上既無足以認
    定已屬於販賣行為範疇之相當數量之海洛因扣案足憑，亦無確切證據足以認定被
    告有營利之價差存在，並佐以被告與證人邱垂結係朋友關係乙節，此據被告於警
    訊之供述即可知（詳臺灣板橋地方法院檢察署八十八年度偵字第四三九七號偵查
    卷宗第五頁），堪認被告係基於朋友情誼而以五千元先向姓名年籍不詳之成年人
    購買，旋即以原價交予邱垂結甚明，故被告並無營利之意圖，應堪認定。
  (三)再按毒品危害防制條例第八條所謂轉讓，係行為人將自己持有之物，移轉予他人
    者而言。本件被告既以自己名義先向姓名年籍不詳之成年男子購買海洛因，則該
    購入之海洛因，於斯時自應歸被告持有，殆無置疑，從而被告嗣後將之轉售而移
    轉予邱垂結，依諸上開說明，自該當於前揭所定之轉讓行為。
  (四)綜上，被告所辯，顯係卸責之詞，不足採信，本件罪證明確，被告前揭轉讓第一
    級毒品之犯行，堪予認定，應依法論科。
二、按毒品危害防制條例業經總統於八十七年五月二十日公布，於同年月二十二日施
    行，而海洛因經該條例第二條第一款規定，列屬為第一級毒品。核被告前揭轉讓
    海洛因之行為，係犯毒品危害防制條例第八條第一項之轉讓第一級毒品罪。至其
    非法持有第一級毒品海洛因之低度行為，應為轉讓之高度行為所吸收，不另論罪
    。又被告曾因竊盜案件，於八十一年十二月二十三日，經臺灣高等法院以八十一
    年度上訴字第五一六六號判處有期徒刑八月，復於八十二年五月二十一日，經最
    高法院以八十二年度台上字第二五四八號判決上訴駁回而告確定，嗣於八十三年
    二月二十五日執行完畢，有臺灣高等法院被告全國前案紀錄表及臺灣高等法院檢
    察署刑案資料查註紀錄表各乙紙在卷可稽，其於受有期徒刑之執行完畢後，五年
    內再犯有期徒刑以上刑之本罪，為累犯，應依刑法第四十七條之規定加重其刑。
    爰審酌被告轉讓海洛因之次數僅一次，然海洛因命戕害身心，危害社會治安至鉅
    ，及被告否認犯行之犯後態度暨其犯罪之動機、目的、品行、智識程度等一切情
    狀，量處如主文第一項所示之刑，以示懲儆。又被告轉讓第一級毒品所得財物五
    千元，併應依毒品危害防制條例第十九條之規定，宣告沒收之，如全部或一部不
    能沒收時，以其財產抵償之。至扣案之海洛因乙包，雖係被告轉讓之物，但已歸
    邱垂結所有，依主從刑不可分之原則，無於本案宣告沒收銷燬之餘地。另扣案之
    注射針筒二支、分裝管二支、剪刀乙包均係邱垂結所有供施用第一級毒品海洛因
    所用之物，業據證人邱垂結供敘明確（詳臺灣板橋地方法院檢察署八十八年度偵
    字第四三九七號偵查卷宗第二三頁、甲○八十九年十一月十四日訊問筆錄），既
    非被告所有，甲○自無從併予宣告沒收或銷燬之，公訴人就此部分併請求宣告沒
    收之，容有未當，併此敘明。
貳、無罪部分：
一、公訴意旨另認：被告基於販賣第二級毒品安非他命之意圖，於八十八年間，在不
    詳地點向不詳姓名年籍之成年男子購買第二級毒品安非他命乙包，除少部分供己
    施用外，餘之則意圖販賣與不特人而非法持有之。嗣於同日二十一時十五分許，
    經警在臺北縣三峽鎮○○路三鶯加油站前，查獲同乘車號ＸＴ－六九○一號自用
    小客車之丙○○、乙○○、邱垂結，並在後排座位下方查獲第二級毒品安非他命
    乙包（淨重三七‧五公克）。因認被告另涉有毒品危害防制條例第五條第二項意
    圖販賣而持有第二級毒品罪云云。
二、按犯罪事實應依證據認定之，無證據不得推定其犯罪事實，又不能證明被告犯罪
    應諭知無罪之判決，刑事訴訟法第一百五十四條、第三百零一條第一項定有明文
    。又認定犯罪事實應憑積極證據，倘積極證據不足以為不利於被告事實之認定時
    ，即應為有利被告之認定，更不必有何有利之證據，最高法院三十年度上字第八
    一六號判例意旨可資參照。所謂「積極證據足以為不利被告事實之認定」，係指
    據為訴訟上證明之全盤證據資料，在客觀上以達於通常一般之人均不致於有所懷
    疑，而得確信被告確曾犯罪之程度；若未達到此一程度，而有合理懷疑之存在時
    ，即無從為被告有罪之確信，最高法院七十六年度台上字第四九八六號判例意旨
    可參。
三、本件公訴人認被告意圖販賣而持有上開安非他命，係以被告持有上開毒品安非他
    命重達三七‧五公克，若僅供己施用，無需甘冒藏置不易及遭查獲之風險，據以
    推斷被告上開意圖販賣而持有之罪。訊據被告堅決否認其有販賣意圖，並辯稱：
    扣案之安非他命非伊所有云云。經查：扣案之第二級毒品安非他命經法務部調查
    局鑑定結果，淨重三三‧一○公克，包裝重三‧二四公克，有法務部調查局八十
    九年一月二十四日第00000000號檢驗通知書乙紙附卷可稽（附於臺灣嘉
    義地方法院檢察署八十八年度偵字第七六八六號偵查卷宗第三六頁），而該安非
    他命係被告所有，業據證人邱垂結於警偵訊中證述：安非他命係被告所有等語綦
    詳（詳臺灣板橋地方法院檢察署八十八年度偵字第四三九七號偵查卷宗第十一頁
    、第三二頁），核與證人即查獲扣案安非他命之員警莊翼飛於偵訊中具結證述：
    依線報檢舉車號ＸＴ－六九○一號自用小客車常藏放毒品，八十八年二月九日當
    日，伊在三鶯加油站加油，巧遇該車，伊即攔檢，當時邱垂結在車內正要施打海
    洛因，後邱垂結從右前座之置物廂取出海洛因、針筒、分裝管及剪刀，並從後座
    被告乘坐位置之下方取出安非他命一大包，邱垂結表示安非他命係被告所有，當
    時伊問被告，被告本表示係供己施用，後伊說數量如此之多怎可能僅供己施用，
    被告始表示因前案未了，如加上本案會被關很久，後正式製作筆錄時，被告即完
    全否認安非他命係其所有等語相符（詳臺灣板橋地方法院檢察署八十九年度偵字
    第四五六○號偵查卷宗第二四頁至第二六頁），則扣案淨重三三‧一○公克之安
    非他命確係被告所有，固屬實情，至證人邱垂結嗣於甲○調查中改稱：扣案之安
    非他命係其所有云云（詳甲○八十九年十一月十四日訊問筆錄），顯係迴護之詞
    ，委無足採。然本件被告有施用毒品安非他命之惡習，有臺北縣衛生局八十八年
    三月二十三日北縣衛六字第一一五四四號尿液煙毒檢驗通知書乙紙在卷可稽（附
    於臺灣板橋地方法院檢察署八十八年度偵字第四三九七號偵查卷宗第四七頁），
    是被告持有上開毒品安非他命係預備供己施用，並非全無可能。況本案並無證據
    顯示被告於八十八年間向不詳姓名年籍之人購入扣案之安非他命前，已覓得銷貨
    對象，而有販賣意圖，倘以購入量大，即認有販賣之意圖，並認本案購入量大，
    則被告既係一次販入大量，則其應構成販賣安非他命既遂罪，而非僅構成公訴人
    起訴之意圖販賣而持有罪。另公訴人亦未查獲被告有意圖販賣安非他命之積極事
    證，或有查扣分裝袋、電子磅秤等證物，公訴人遽以被告持有重達三三‧一○公
    克之安非他命乙包，於查無任何證據足證被告確有販賣之意圖之情形下，即據以
    推斷該安非他命為被告持有並意圖販賣，尚屬乏據。此外，甲○復查無其他積極
    證據足證被告購入時本意即在於以營利為目的，尚難據此推斷其意圖販賣而持有
    罪行，不能證明被告犯罪，此部分自應諭知其無罪之判決。
據上論斷，應依刑事訴訟法第二百九十九條第一項前段、第三百零一條第一項前段，
毒品危害防制條例第八條第一項、第十九條第一項，刑法第十一條前段、第四十七條
，判決如主文。
本案經檢察官陳炎辰到庭執行職務。
中      華      民      國      九十      年      九      月    十一    日
                  臺灣板橋地方法院刑事第四庭
                                          法  官  游  秀  雯
右正本證明與原本無異。
如不服本判決，應於判決送達後十日內，向甲○提出上訴狀。
                                          書記官  卓  聖  智
中      華      民      國      九十      年      九      月    十三    日
附錄本案論罪科刑法條全文
毒品危害防制條例第八條
轉讓第一級毒品者，處一年以上七年以下有期徒刑，得併科新台幣一百萬元以下罰金
。
轉讓第二級毒品者，處六月以上五年以下有期徒刑，得併科新台幣七十萬元以下罰金
。
轉讓第三級毒品者，處三年以下有期徒刑，得併科新台幣三十萬元以下罰金。
前三項之未遂犯罰之。


司法院資訊處製作；財團法人民間司法改革基金會備份。
